臺灣高等法院臺中分院刑事判決　　　　　　　　　　九十四年度上訴字第八四一號
　　上　訴　人
　　即　被　告　乙○○
右上訴人因常業重利案件，不服臺灣台中地方法院九十四年度訴字第一八號中華民國
九十四年二月十八日第一審判決（起訴案號：臺灣台中地方法院檢察署九十四年度核
退偵字第三七一號），提起上訴，本院判決如左：
      主  文
上訴駁回。
    事實及理由
一、本案被告乙○○對於其常業重利犯行供認不諱，又查本案經本院審理結果，認第
    一審判決認事用法及量刑均無不當，應予維持，並引用第一審判決書記載之事實
    、證據及理由（如附件）。又查：(一)所謂常業犯，指反覆以同種類行為為目的之
    社會活動之職業性犯罪而言，至於犯罪所得之多寡，是否恃此犯罪為唯一之謀生
    職業，則非所問，仍無礙於該常業犯罪之成立。（最高法院八十五年台上字第五
    一０號判例、最高法院九十四年台上字第一三三七號判決參照），查被告係以夾
    報方式刊登借錢廣告，並扣得借款人之證件及簽立之票據，可知經營貸放頗具規
    模，並有反覆實施之情狀，因所收取之利息達百分之二百四十，且被告乙○○亦
    自承「經營地下錢莊會賺錢。」云云，揆諸前揭判例意旨，被告係以收取高額利
    息營生，顯有以之為業之意思及事實表現，原判決因而論以常業犯，已於理由內
    詳予說明，經核並無不合。(二)再查被告乙○○為警當場查獲時，並自乙○○所駕
    駛車牌號碼Ａ九─五八三五號自用小客車上，一起查扣得其所有供經營前開貸放
    所用之行動電話一支（含0000000000號ＳＩＭ卡一張）、帳冊一本、
    電話聯絡簿一本、現金二十五萬元，及因經營貸放所得之本票三張、支票二張及
    借款人之証件等情，且被告乙○○於警偵訊中已供明「現金二十五萬元係經營地
    下錢莊貸放款項之用。」（見偵卷第十五、四十一頁），則原審法院依刑法第三
    十八條第一項第二款規定宣告沒收，亦無不合。被告乙○○嗣辯稱該款係繳納保
    險費之用云云，自不足採信。(三)再按刑罰之量定，雖屬法院自由裁量之職權行使
    ，但仍應具體審酌刑法第五十七條所列各款事由及一切情狀，為酌量輕重之標準
    ，並非毫無限制，且犯罪事實與情節，如別無其他加重或減輕之原因，下級審法
    院量定之刑，倘無不當情形，上級審法院對下級審法院之職權行使，應予尊重。
    （最高法院九十年台上字第一一九號判決參照），本件原審已審酌被告乙○○前
    無任何犯罪紀錄，素行良好，有臺灣臺中地方法院檢察署刑案資料查註紀錄表、
    臺灣高等法院被告全國前案紀錄表可按，其正值壯年，竟不循正途得利，反利用
    他人急迫之際而牟取厚利，貸放重利之對象非多，欲獲取之厚利亦非鉅額，但收
    取之重利達年息百分之二百四十，仍破壞社會金融秩序，於法不容，再考之犯後
    始終坦認犯行，態度良好等一切情狀，量處有期徒刑四月，並諭知如易科罰金之
    折算標準，已屬從輕量刑，本件被告被告乙○○量刑尚稱妥適，原審法院適用法
    律，尚無失當。被告上訴意旨指摘原判決量刑過重，為無理由，應予駁回。至被
    告乙○○以貸放重利，欲獲取暴利，乘機壓榨被害人，且破壞社會金融秩序，依
    其犯罪情狀，未予併宣告緩刑，亦無不合，被告乙○○請求宣告緩刑，難認有理
    由，併為敘明。
二、據上論斷，應依刑事訴訟法第三百七十三條、第三百六十八條，判決如主文。
本案經檢察官甲○○到庭執行職務。
中      華      民      國      九十四   年      五       月    十七  日
                                    臺灣高等法院臺中分院刑事第二庭
                                          審判長法  官  蕭  錦  鍾
                                                法  官  方  艤  駐
                                                法  官  胡  森  田
右正本證明與原本無異。
如不服本判決應於收受送達後十日內向本院提出上訴書狀，其未敘述上訴之理由者並
得於提起上訴後十日內向本院補提理由書（均須按他造當事人之人數附繕本）。
                                                書記官  廖  次  芬
中      華      民      國      九十四   年      五       月    十七    日
                                                                        Ｉ
